臺灣嘉義地方法院刑事判決　　　　　　　　　　　　　九十年度交易字第二六號
　　公　訴　人　臺灣嘉義地方法院檢察署檢察官
　　被　　　告　戊○
　　選任辯護人　丁萬福
　　被　　　告　乙○○
右列被告等因過失傷害案件，經檢察官提起公訴（九十年度偵字第二六五九號、九十
年度偵字第三五四二號），本院判決如左：
    主  文
戊○因過失傷害人，處拘役貳拾日，如易科罰金，以參佰元折算壹日；緩刑二年。
乙○○從事業務之人，因業務上之過失傷害人，處有期徒刑參月，如易科罰金，以參
佰元折算壹日。
    事  實
一、乙○○擔任甲○○所經營位於嘉義市○○街八二七號之「東昇汽車材料行」之送
    貨員工作，為從事業務之人，於民國（下同）九十年四月六日十三時十五分許，
    騎駛車牌號碼ＫＡ六─二七七號重型機車（下稱乙○○機車），沿嘉義市○○○
    路（雙向六車道，並劃有慢車道）由東向西行駛，途經林森西路與民生北路交叉
    口，欲直行穿越路口時，本應注意該路段限速四十公里，重型機車不能行駛內側
    快車道，且駕駛人應注意車前狀況，並隨時採取必要安全措施，以避免危險發生
    之規定，而依當時天候晴、自然光線、路面乾燥無缺陷情形，並無不能注意之情
    形，竟疏於注意，以時速四十餘公里之速度，行駛於內側快車道，貿然穿越路口
    ，適有戊○騎駛ＬＴＫ─二○八號重型機車（下稱戊○機車）於乙○○機車之右
    前方，依當時情形亦無不能注意情事，竟疏未注意汽車（包括機器腳踏車）在四
    車道以上道路，行駛至交岔路口，欲左轉彎時，應距交岔路口三○公尺前換入內
    側車道或左轉車道之規定，貿然未依上開規定而自林森西路左轉民生北路，致使
    雙方機車在該交叉路口近東側處擦撞，造成乙○○機車右手把及右側車身損壞、
    戊○機車左後方向燈與左後車身塑膠保護殼蓋破損、戊○受有第一腰椎壓迫性骨
    折、疑似馬尾症候群現象、腰部及胸部挫傷之傷害、乙○○受有右足蜂窩組織炎
    及右足挫擦傷之傷害。乙○○於車禍發生後，在未被有偵查犯罪職權之機關或公
    務員查知其為犯人前，即在現場主動向前往處理之嘉義市警察局第一分局長榮分
    隊警員丁○○承認為肇事人而自首，進而接受本件裁判。
二、案經乙○○、戊○訴由嘉義市警察局第一分局報請臺灣嘉義地方法院檢察署檢察
    官偵查起訴。
    理  由
一、訊據被告乙○○、被告戊○固坦承於前揭時、地，騎駛前開機車發生車禍，造成
    二人分別受有前開傷害之情，惟乙○○承認超速行駛存有過失犯行，戊○則否認
    有何過失傷害犯行，乙○○另辯稱：當時我騎機車，在林森西路外側快車道由東
    向西行駛，行經林森西路與民生北路口時，林森西路為綠燈，不是紅燈，我就要
    直行穿越路口，這時戊○騎機車在我右側行駛，與我同一車道，幾乎與我平行，
    戊○突然直接左轉往民生北路，我才撞到戊○機車的左後側，那時我的車速是每
    小時四十到五十公里等語；戊○亦辯稱：當時我不是從林森西路突然直接左轉往
    民生北路的；我本是在林森西路由東向西行駛，駛至林森西路與民生北路口交叉
    口時，因我要往南（亦即要改行駛民生北路），我就在民生北路對向之林森西路
    二九六巷巷口東側處（下稱Ｅ點，即附件之道路交通事故調查報告表事故現場圖
    所示之Ｅ點）停下，並將行駛方向改為由北往南向，等到林森西路燈號變為紅燈
    （亦即民生北路為綠燈）時，我就南向直行往民生北路，不料乙○○突然騎機車
    違規高速闖越紅燈，撞擊我的機車，造成我受傷；又警員前來處理時，我已送醫
    院，不在現場，故卷附道路交通事故調查報告表中之事故現場圖是依乙○○所述
    繪製，有偏頗情形，其中關於我騎機車由林森西路外側快車道直接左轉民生北路
    的部分是不確實的等語在卷。
二、本院審理結果如下：
  (一)查被告乙○○、被告戊○於前揭時地，分別騎駛前開機車發生車禍，致乙○○機
    車右手把及右側車身損壞，致戊○機車左後方向燈與左後車身塑膠保護殼蓋破損
    ，且造成戊○受有第一腰椎壓迫性骨折、疑似馬尾症候群現象、腰部及胸部挫傷
    之傷害，造成乙○○受有右足蜂窩組織炎及右足挫擦傷之傷害等情，兩造皆未爭
    執，且有診斷證明書多紙、現場照片十張（警卷第十八頁至第二十二頁）及道路
    交通事故調查報告表附卷可稽（警卷第十六頁），堪信為真正。又本件車禍所涉
    行車管制號誌問題，被告二人各執一詞，故鑑定機關表示未便鑑定，有臺灣省嘉
    雲區車輛行車故鑑定委員會九十年七月三日嘉鑑字第九○○六二○號函及臺灣省
  車輛行車事故覆議鑑定委員會九十年十月二十九日府覆議字第九○二○四五號函
    各一紙附卷；再本件車禍發生時之林森西路與民生北路交叉路口之行車號誌時相
    為普通二時相，有警卷所附道路交通事故調查報告表中之事故現場圖可稽（見警
    卷第十六頁，即附件），先予敘明。
  (二)次查，本院認為本件車禍事故發生當時，林森西路之行車號誌燈應係綠燈（即民
    生北路為紅燈）：(1)依警卷所附道路交通事故調查報告表中之事故現場圖（即附
    件）及現場照片所示，本件車禍現場路面留有乙○○所駕機車倒地造成之東西向
    刮地痕六點八公尺，因為當時乙○○機車是由東向西行駛，故該刮地痕之「東邊
    點」（下稱Ｃ點，參見附件）應係乙○○機車傾倒觸地之起點，而該刮地痕之「
    西邊點」（下稱Ｄ點，參見附件）則係乙○○機車撞擊後之靜止點，又觀諸戊○
    所駕機車亦緊停在該Ｄ旁（參見附件），且參酌戊○前開所述停等林森西路紅燈
    之Ｅ點，係在Ｄ點正北方約六公尺處，若戊○當時果真由停等之Ｅ點正南向往民
    生北路行駛，則乙○○機車當不至於在Ｄ點（即刮地痕「西邊點」）前（指東側
    ）六點八公尺遠之Ｃ點（即刮地痕「東邊點」）處即行倒地，亦即戊○當時若是
    由停等之Ｅ點正南向往民生北路行駛，駛至交叉路口中方遭乙○○機車撞擊，則
    乙○○機車當不會在撞擊點之東側六點八公尺處，即已傾倒觸地，故認戊○關於
    「我當時係由停等之Ｅ點處正南向往民生北路行駛」之辯詞，甚值懷疑；(2)再參
    諸車禍當時，若戊○確實由停等之Ｅ點處正南向往民生北路行駛，則戊○機車在
    受到乙○○機車由左側（即東側），以四十餘公里時速猛力撞擊後，依物理之慣
    性作用，當不至於仍靜止在停等之Ｅ點處之正南方，所靜止之點應較事故現場圖
    所示之靜止處更為偏西，故認認戊○關於此部份之辯詞，難信為真正；(3)再由戊
    ○於九十年四月八日初次警訊時已供稱：「（問：當時你們各駕駛何種車輛？行
    駛方向？）答：當時我駕駛ＬＴＫ─二○八號重機車行駛林森西路，由西向東行
    駛至民生北路時，即（本院按由上下文意當知原筆錄誤寫為「卻」字）左轉民生
    北路時，與由乙○○所駕之ＫＡ六─二七七號機車發生車禍」等語在卷（參見警
    卷第八頁背面），顯見本件車禍發生當時，戊○應係騎駛機車直接由林森西路左
    轉民生北路，故造成乙○○機車在前開刮地痕「東邊點」即行倒地，戊○關於此
    部分之辯詞，不足採信，應以乙○○所述者為可採，故知本件車禍發生當時，林
    森西路之行車管制燈號當係綠燈無訛，戊○關於乙○○係闖越紅燈之辯詞，信無
    可採。
  (三)(1)按汽車在四車道以上或同向二車道道路，行駛至交岔路口，欲左轉彎時，應距
    交岔路口三○公尺前換入內側車道或左轉車道，本件車禍發生當時之道路交通安
    全規則第一百零二條第一項第五款著有明文。(2)查戊○騎駛機車係由林森西路直
    接左轉民生北路之情，已見前述，又依上開現場照片及附件之事故現場圖所繪之
    現場刮地痕所示，堪認乙○○機車與戊○機車之擦撞點係在上開Ｃ點（即乙○○
    機車傾倒觸地之起點），且此Ｃ點在林森西路與民生北路交叉路口中，並非在交
    叉路口前之林森西路道路上，再由乙○○機車係右手把及右側車身損壞，戊○機
    車係左後車身損壞之情形，堪知當時並非乙○○機車從後方追撞戊○機車，而係
    二輛機車擦撞，綜上堪知當時戊○騎駛機車左轉並未依上開規定行駛，否則上開
    二部機車當不會在Ｃ點處擦撞，亦即若戊○機車依照上開規定左轉，則應該只會
    發生乙○○機車自後方違規追撞戊○機車的情形，故知戊○機車係行駛於乙○○
    機車右前方（詳後）而左轉，並未依上開規定轉彎，又依當時情形並無不能注意
    情事，是戊○疏於注意上開規定而致肇事，於本件車禍之發生存有過失甚明。
  (四)(1)按行車速度，依標誌之規定，無標誌者，在市區道路，時速不得超過四○公里
    ；又按重型機器腳踏車依標誌或標線之規定行駛，無標誌標線者，得在快慢車道
    行駛，但在快車道行駛時，除左轉彎外，應行駛於最外側車道；汽車行駛時，駕
    駛人應注意車前狀況，並隨時採取必要之安全措施本件車禍發生當時之道路交通
    安全規則第九十三條第一項第一款、第九十九條第一項第二款及第九十四條第三
    項分別定有明文。(2)查乙○○已自承車禍當時之車速是每小時四十到五十公里等
    語在卷，而車禍當時林森西路之行車速限為每小時四十公里，有卷附之道路交通
    事故調查報告表可憑，又依事故現場圖及現場照片所示，乙○○機車傾倒觸地之
    起點（即Ｃ點）係在林森西路內側快車道之西方延伸路段上（參見附件），故認
    本件車禍發生時，乙○○機車係違規行駛在林森西路內側快車道上，其所辯當時
    係行駛於外側快車道之詞，委無足採。(3)又依乙○○於警訊時已自承：「‧‧‧
    因我同向前方騎乘ＬＴＫ─二○八號重機車之戊○左轉民生北路口時‧‧‧」等
    語（見警卷第六頁背面），且證人即前往現場處理之警員丙○○結證稱：我到現
    場處理時，被告乙○○跟我說乙○○是要從林森西路向西直行，戊○在他前面左
    轉民生北路等語在卷（見本院九十一年四月十六日審判筆錄），是認乙○○關於
    「當時戊○騎機車在我右側行駛，幾乎與我平行」之詞，委無可採，且由乙○○
    機車係右手把及右側車身損壞，戊○機車係左後車身損壞，及現場刮地痕位置情
    形觀察，堪認戊○機車當時應行駛於乙○○機車之右前方；(4)依上所述，縱戊○
    對於本件車禍之發生存有過失，但是乙○○騎車本應注意上開規定，而依當時情
    形並無不能注意情事，竟貿然以時速四十餘公里之速度超速行駛在內側快車道上
    ，因此不及注意車前狀況，而致車禍肇事，為應注意並能注意，而疏未注意，其
    亦有過失甚明。
  (五)綜上所述，被告二人均有上述過失犯行，均無解免於過失責任，且其等過失行為
    與對方所受傷害間亦有相當因果關係，事證明確，被告二人之犯行應堪認定。
二、查被告乙○○擔任甲○○所經營之「東昇汽車材料行」之送貨員工作，為從事業
    務之人，本件車禍發生當時乙○○正係執行送貨業務，業據其於警訊時供明在卷
    （見警卷第五頁背面），是核被告乙○○所為，係犯刑法第二百八十四條第二項
    前段之業務過失傷害罪；公訴意旨漏未斟酌乙○○為從事業務之人，而認乙○○
    所為係犯同法第二百八十四條第一項前段之過失傷害罪，容有未洽，惟起訴之基
    本事實同一，本院自應予審理，並變更其起訴法條；又關於被告戊○因本件車禍
    所致之前開傷害，經本院函詢結果，診治醫院表示戊○約需半年期間即可恢復日
    常工作能力，有華濟醫院九十年十二月五日華（圖）字第九○一二○五○三號函
    及新陽醫院九十年十一月二十日（九○）陽字第三六號函附於本院卷可稽，故認
    戊○所受之前開傷害尚不符合刑法第十條四項規定之「重傷」情形，併為說明。
    另查乙○○於車禍發生後，在未被有偵查犯罪職權之機關或公務員查知其為犯人
    前，即在現場主動向前往處理之嘉義市警察局第一分局長榮分隊警員丁○○承認
    為肇事人而自首，進而接受本件裁判之事實，有丁○○所作報告一紙附於警卷第
    二十三頁可稽，符合自首之要件，應依刑法第六十二條前段之規定減輕其刑。另
    核被告戊○所為，係犯刑法第二百八十四條第一項前段之過失傷害罪；又公訴意
    旨關於戊○部分之起訴事實，雖係認「適戊○騎駛ＬＴＲ─二○八號機車，自林
    森西路北側路邊，往南向民生北路方向，應注意能注意而未注意行車應靠右行駛
    ，竟靠左（即路口東側）騎駛，雙方機車在路口近東側擦撞」之情，經本院審理
    結果認為未洽，惟基於起訴之基本事實同一，本院亦應予審理。爰審酌被告二人
    素行良好、智識程度（均業工，見警卷）、就本件車禍肇事之過失程度、雙方所
    受傷害、所生損害及尚未達成和解等一切情狀，分別量處如主文所示之刑，並諭
    知易科罰金之折算標準。另被告戊○前未曾受有期徒刑以上刑之宣告，有臺灣嘉
    義地方法院檢察署刑案資料查註紀錄表、臺灣高等法院被告全國前案紀錄表附卷
    可稽，其因一時過失，偶罹刑典，且受傷非輕，經此刑之宣告後，應知警惕而無
    再犯之虞，本院因認暫不執行其刑為當，予以宣告緩刑。
據上論斷，應依刑事訴訟法第二百九十九條第一項前段、第三百條，刑法第二百八十
四條第一項前段、第二項前段、第六十二條、第四十一條第一項前段、第七十四條第
一款，罰金罰鍰提高標準條例第一條前段、第二條，判決如主文。
本案經檢察官游悅晨到庭執行職務
中     華     民     國     九十一      年      四      月    二十六    日
                                    臺灣嘉義地方法院交通法庭
                                        法  官  盧  鳳  田
右正本證明與原本無異。
如不服本判決，應於判決送達後十日內向本院提出上訴狀（應附繕本）。
中     華     民     國     九十一      年      四      月    二十六    日
                                        書記官  林  秀  惠
附錄法條：
刑法第二百八十四條：
因過失傷害人者，處六月以下有期徒刑、拘役或五百元以下罰金，致重傷者，處一
年以下有期徒刑、拘役或五百元以下罰金。
從事業務之人，因業務上之過失傷害人者，處一年以下有期徒刑、拘役或一千元以下
罰金，致重傷者，處三年以下有期徒刑、拘役或二千元以下罰金。
